臺灣臺北地方法院刑事判決　　　　　　　　　　　　　九十一年度自字第四九五號
　　自　訴　人　甲○○○○有限公司
　　代　表　人　乙○○　住同自.
　　自訴代理人　呂康德律師
　　被　　　告　丙○○　女五十.
　　選任辯護人　陳文靜律師
　　　　　　　　劉志鵬律師
右列被告因業務侵占案件，經自訴人提起自訴，本院判決如左：
    主  文
丙○○無罪。
    理  由
一、本件自訴人甲○○○○有限公司所指被告丙○○領得本院八十一年度民執字第一
    一一０號執行案件分配款，嗣予侵占入己，查係於八十一年七月二十日分配，是
    其所指之犯罪時間，不能早於八十一年七月二十日，自訴人迄臺灣高等法院八十
    九年度重上更（三）字第二八二號審理中，已於該上訴案件宣判期日前，指訴被
    告該部分之行為，嗣經該判決諭知此部分無從併予審理，乃未獲實體判決，嗣自
    訴人雖於九十一年七月十一日始來本院提起自訴，其追訴時效尚未逾十年，本院
    自應予以審理；又按公司法第八條規定，董事為有限公司之負責人，而除章程另
    有規定外，各董事均得代表法人，亦為民法第二十七條第二項所明定。經查自訴
    人之代表人雖為被告丙○○，惟本件自訴意旨關於被告侵占公司財產部分，犯罪
    之直接被害人確為自訴人無訛，自訴人認為其董事長即被告丙○○涉嫌犯罪，而
    有追訴之必要，乃由董事乙○○代表大成公司提起本件自訴，於法亦無不合，均
    先敘明。
二、自訴意旨略以：被告於八十一年間擔任自訴人代表人期間，故意不繳納銀行利息
    ，自訴人位於臺北市○○○路○段三三號八樓之辦公室乃遭臺北銀行聲請查封拍
    賣，本院八十一年度民執字第一一一０號拍賣該不動產獲款新臺幣（下同）一九
    、一二八、０００元，再予扣除執行費用，償還銀行貸款本息及繳納土地增值稅
    後，尚餘三、七五四、九０一元，此餘額經被告領訖，未入自訴人帳戶內，顯然
    是侵占入己，因認被告涉犯刑法第三百三十六條第二項之業務侵占罪等語。
三、按犯罪事實應依證據認定之，無證據不得推定其犯罪事實。如不能證明被告犯罪
    者，應諭知無罪之判決，刑事訴訟法第一百五十四條、第三百零一條第一項分別
    定有明文。又告訴人之告訴，係以使被告受刑事訴追為目的，是其陳述是否與事
    實相符，仍應調查其他證據以資審認，亦有最高法院五十二年臺上字第一三００
    號判例要旨可為參照。本件自訴案件亦應得引用前開判例要旨。次按刑事訴訟法
    上所謂認定犯罪事實之證據，係指足以認定被告確有犯罪行為之積極證據而言，
    該項證據自須適合於被告犯罪事實之認定，始得採為斷罪資料；如未能發現相當
    證據，或證據不足以證明，自不能以推測或擬制之方法，以為裁判之基礎，最高
    法院二十九年上字第三一０五號、四十年臺上字第八六號分別著有判例可為參照
    。
四、本件自訴人認被告涉犯業務侵占罪嫌，無非以：（一）被告領訖拍賣餘款，未入
    自訴人帳戶內，顯然是侵占入己；（二）又被告於臺灣高等法院八十一年度上訴
    字第三七三五號審理中自白仍保管該筆款項等語，為其論據。惟訊據被告堅詞否
    認有何侵占犯行，辯稱：自訴人自七十九起即虧損連連，八十年間均賴被告為自
    訴人舉債支應，被告並未侵占自訴人之款項等語。
五、經查：（一）自訴意旨雖指稱被告於八十一年間擔任自訴人代表人期間，故意不
    繳納銀行利息，自訴人位於臺北市○○○路○段三三號八樓之辦公室嗣遭臺北銀
    行聲請查封拍賣，被告乃伺機侵占拍賣餘款等語，惟被告如有意侵占該址財產，
    儘可將該址房地轉賣，以獲取較高利益，若任令該址遭到查封拍賣，經法院數次
    定拍，其價格將鉅幅下滑，拍定後再扣除銀行貸款本息及繳納土地增值稅後，其
    所獲利益遠不如自行尋找買主出售，自訴意旨指摘被告「故意不繳納銀行利息」
    ，嗣再侵占拍賣扣餘款項等推論，顯與事理不符；（二）況本件自訴意旨所指被
    告領訖前開房地拍賣款後，加以侵占入己等事實，並無積極證據可以證明，而其
    所舉臺灣高等法院八十一年度上訴三七三五號八十二年九月二十一日訊問筆錄內
    容，不論證人或被告，均無一語指稱本件被告有何自承保管該款，甚至加以侵占
    入己之情形，亦難採為對自訴意旨有利之佐證；（三）且自訴人為家族公司，被
    告有經營決策權等情，亦已據臺灣高等法院八十九年度重上更（三）字第二八二
    號查證明確，有自訴人所提出該判決書影本可參，該等家族公司內部財務管理不
    如一般公司嚴謹，家族成員對公司資產之支用亦較無規制，即難以一般公司之會
    計制度視之，被告長期負責自訴人經營決策，及負責自訴人之盈虧，以致在公款
    之運用上公私不分，仍屬被告與自訴人會算之問題，不能遽認為必有何等不法所
    有之侵占意圖；（四）綜前所述，本件尚無積極證據足認被告確有領訖自訴人所
    指款項，又加以侵占之事實，核諸前開說明，本件除自訴人之指述，尚無其他證
    據足認是否與事實相符，本院復查無其他積極之證據，足認被告確有業務侵占之
    情事，本件不能排除被告並未犯罪之合理懷疑，依法應諭知無罪之判決，以免冤
    抑。
據上論斷，應依刑事訴訟法第三百四十三條、第三百零一條第一項，判決如主文。
中      華      民      國    九十一    年     十二     月    三十一    日
                                      臺灣臺北地方法院刑事第六庭
                                          法  官  黃程暉
右正本證明與原本無異。
如不服本判決，應於判決送達後十日內，向本院提出上訴狀。
                                          書記官  張華瓊
中      華      民      國    九十二    年     一       月      二      日
